【裁判字號】    92,訴,1766
【裁判日期】    920731
【裁判案由】    有關土地事務
【裁判全文】
臺北高等行政法院裁定                            九十二年度訴字第一七六六號
    原      告  甲○○
                乙○○
    被      告  臺北縣政府
    代  表  人  蘇貞昌縣長）.
右當事人間因有關土地事務事件，原告不服財政部中華民國九十二年三月十八日台財
訴字第０九二０００三七六六號訴願決定，提起行政訴訟，本院裁定如左：
    主  文
原告之訴駁回。
訴訟費用由原告負擔。
    理  由
一、按行政機關代表國家處理行政事務，如與人民因私權關係發生爭執，則屬於民事
    訴訟範圍，應向普通法院訴請裁判，非屬行政爭訟範圍。次按「行政機關代表國
    庫處分官產，係私法上契約行為，人民對此有所爭執，無論主張租用，抑或主張
    應由其優先承購，均應提起民事訴訟以求解決，不得藉行政爭訟程序請求救濟。
    」前行政法院（現已改制為最高行政法院）五十八年度判字第二七○號亦著有判
    例。
二、本件原告等承租台北市○○區○○段一小段二二七地號之台北縣政府縣有土地，
    前經台北市議會市民服務中心於九十年十二月十四日就北投區○○路八勝園公教
    住宅土地公告現值及土地租金案協調結果，作成以下結論：（一）請台北市政府
    地政處將該案內土地屬非法定空地，但作為通路使用部分作假分割。（二）假分
    割後，台北市政府財政局依土地稅減免規則免徵收通路之地價稅。（三）建請台
    北縣政府財政局將免徵收地價稅通路部分免收租金；台北市稅捐稽徵處北投分處
    亦依該項協調結論，就前開土地中非屬建物基地及法定空地部分面積作為公共通
    行使用，計六九○．九一平方公尺，准自九十一年起至減免原因消滅時止免徵地
    價稅各有案。嗣原告等於九十一年七月十三日以「申復人：陽明山管理局北投八
    勝園公教住宅管理委員會」及「主任委員：甲○○君」名義，向台北縣政府財政
    局申請依前揭協調會結論，就非屬建物基地而供公共通行使用之道路地減免土地
    租金；復因被告台北縣政府經三個月未予處理，原告等爰依訴願法第二條及第六
    條之規定向財政部提起訴願，經財政部訴願決定不受理，原告遂提起行政訴訟。
三、經查，本件被告台北縣政府係代表國庫管理或處分公產，其與原告等間乃土地所
    有權人與承租人間之私經濟關係，被告基於私法關係之地位所作之處理，核屬私
    法上之行為。故本件原告等於九十一年七月十三日向台北縣政府財政局申請依前
    揭協調會結論，就所承租土地中非屬建物基地而供公共通行使用之道路地減免土
    地租金一節，縱令台北縣政府有所處理，亦屬私法上之行為，原告等如有爭執，
    依首揭解釋，應依民事訴訟程序以求解決，尚不得對之提起訴願。茲原告等以被
    告台北縣政府經三個月未予處理為由，逕行提起訴願，訴願機關從程序上決定訴
    願不受理，尚無不合，原告復對之提起行政訴訟，仍難謂為合法，應予駁回。
三、依行政訴訟法第一百零七條第一項第一款、第一百零四條、民事訴訟法第九十五
    條、第七十八條、第八十五條第一項前段，裁定如主文。
中    華    民    國    九十二      年      七        月    三十一      日
                           臺 北 高 等 行 政 法 院  第二庭
                                             審判長 法  官  徐瑞晃
                                                    法  官  吳慧娟
                                                    法  官  李得灶
右為正本係照原本作成。
如不服本裁定，應於送達後十日內向本院提出抗告狀（須按他造人數附繕本）。
中      華      民      國    九十二    年      八      月      五      日
                                                    書記官  陳清容


司法院資訊處製作；財團法人民間司法改革基金會備份。
